【裁判字號】    90,上易,1768
【裁判日期】    901107
【裁判案由】    傷害等
【裁判全文】
臺灣高等法院高雄分院刑事判決    九十年度上易字第一七六八號
    上  訴  人  台灣高雄地方法院檢察署檢察官
    被      告  乙○○
右上訴人因被告傷害等案件，不服臺灣高雄地方法院九十年度易字第八五五號中華民
國九十年五月十一日第一審判決（起訴案號：臺灣高雄地方法院檢察署八十九年度偵
字第二六三九四號），提起上訴，本院判決如左：
      主      文
原判決撤銷。
乙○○傷害人之身體，處拘役肆拾日，如易科罰金，以佰元折算壹日。
      事      實
一、乙○○與甲○○原係男女朋友關係，於民國八十九年十一月十三日凌晨零時四十
    分許，甲○○因二天未見乙○○，乃於該時前往高雄市苓雅區○○○路二九六號
    二樓乙○○住處找乙○○，二人相見後言語不合，甲○○表示要分手且拿回鑰匙
    等語，乙○○一時氣憤，出手毆打甲○○，致甲○○受有鼻三×一公分瘀傷、
    左臉頰五×三公分瘀傷、右臉頰六×三公分瘀傷、二×二公分瘀傷、下唇口三公
    分撕裂傷，與上、下肢及背部多處瘀傷。
二、案經甲○○訴請臺灣高雄地方法院檢察署檢察官偵查起訴。
      理      由
一、訊據被告乙○○矢口否認有傷害犯行，辯稱：「我沒有毆打告訴人，告訴人要打
    我，我出手阻止，推他而已」云云。然查右揭事實，已據被告於檢察官偵查中坦
    承「當天告訴人甲○○喝醉了，並拿手上皮包打我，我才出手打他，後來二人就
    互毆」等語在卷可稽，復有告訴人甲○○之指述及高雄市立民生醫院出具之驗傷
    診斷書可佐，被告罪證明確，所辯顯係卸責之詞，不足採信，犯行洵可認定。
二、核被告乙○○所為，係犯刑法第二百七十七條第一項之傷害罪。原審據以論罪科
    刑，固非無見，惟按原判決於理由欄及據上論結欄內並未明應諭知被告緩刑之
    理由及法條，而於主文欄內竟為被告緩刑二年之宣告，其主文與理由尚有不符，
    自有未洽，檢察官上訴意旨，以告訴人並未與被告互毆，且被告另有妨害自由犯
    行云云，指摘原判決不當，惟按被告於案發當時亦確有受傷，此有驗傷診斷書二
    份附於原審卷內可稽，且原判決事實欄亦僅認定被告出手毆打告訴人甲○○，並
    未認定互毆，檢察官上訴固無理由。（妨害自由部分詳後述），但原判決既有上
    開可議之處，自仍應由本院將原判決撤銷改判。爰審酌被告犯罪之動機、素行、
    告訴人受傷情形尚非嚴重等一切情狀，量處如主文所示之刑，並諭知易科罰金之
    折算標準。又本件被告行為後，刑法第四十一條已於九十年一月十日修正公布，
    並於同年月十二日生效施行，而修正後刑法第四十一條第一項係規定：「犯最重
    本刑為五年以下有期徒刑之罪，而受六個月以下有期徒刑或拘役之宣告，因身體
    、教育、職業或家庭之關係，執行顯有困難者，得以一元以上，三元以下折算一
    日，易科罰金，但確因不執行所宣告之刑難收矯正之效，或難以維持法秩序者，
    不在此限」。新舊法比較結果，修正後之現行刑法第四十一條第一項後段附加規
    定「但確因不執行所宣告之刑難收矯正之效，或難以維持法秩序者，不在此限」
    部分，對被告較為不利，依刑法第二條第一項但書規定，自應適用修正前刑法第
    四十一條之規定諭知被告所處之刑易科罰金。又被告犯罪後並未與告訴人成立和
    解，本院認不宜宣告緩刑，併予明。
三、公訴人另起訴被告於八十九年十一月十三日凌晨，於甲○○欲行離去其住所時，
    以前揭傷害手段阻止甲○○離開該住所，而認被告仍涉犯刑法第三百零四條第一
    項之強制罪。惟查，本件告訴人甲○○因二天未見乙○○，乃於八十九年十一月
    十三日凌晨前往高雄市苓雅區○○○路二九六號二樓被告乙○○住處找被告乙○
    ○，二人相見後言語不合，甲○○於是表示要分手而要拿回鑰匙等語後，被告乙
    ○○才出手毆打甲○○，嗣後，甲○○欲離開被告住所，被告復要求與甲○○一
    起下樓，後來被告招呼計程車前來搭載甲○○等情，已據告訴人甲○○陳明在卷
    可稽。即被告當時與告訴人一言不合，復出手傷害告訴人，嗣後告訴人欲離開被
    告住所，被告堅持送告訴人，告訴人亦搭乘被告招呼之計程車離開，並無以傷害
    手段達成阻止告訴人離開被告住所之事實。而被告與告訴人於本案發生時係男女
    朋友同居關係，此為雙方所不爭執，且本件係告訴人自動前往被告處找被告，嗣
    因雙方講話不合始發生本件衝突，此為告訴人所自承，本院復查無被告有強制或
    其他妨害自由犯行之確切證據，自不能以告訴人停留於被告處三個多小時，遽為
    被告有強制或妨害自由之不利認定，因公訴人認此部分與前開有罪部分有牽連犯
    之關係，為裁判上一罪，原判決就此部分不另為無罪之諭知，亦核無不合，檢察
    官上訴，就此部分指摘原判決不當，亦無理由，併予明。
據上論斷，應依刑事訴訟法第三百六十九條第一項前段、第三百六十四條、第二百九
十九條第一項前段，刑法第二條第一項但書、第二百七十七條第一項、修正前第四十
一條，罰金罰鍰提高標準條例第一條前段、第二條，判決如主文。
本案經檢察官邱榮藏到庭執行職務。
中    華    民    國      九十      年      十一      月     七   日
                              臺灣高等法院高雄分院刑事第九庭
                                  審判長法官  張明松
                                        法官  陳吉雄
                                        法官  任森銓
右正本證明與原本無異。
不得上訴。
                                      書記官  施耀程
中    華    民    國      九十      年      十一      月    九    日
附錄：本判決論罪科刑法條：
刑法第二百七十七條第一項
傷害人之身體或健康者，處三年以下有期徒刑，拘役或一千元以下罰金。
                                                                        Ｄ


司法院資訊處製作；財團法人民間司法改革基金會備份。
